【裁判字號】    90,交易,142
【裁判日期】    900406
【裁判案由】    過失致死
【裁判全文】
臺灣高雄地方法院刑事判決                          九十年度交易字第一四二號
    公  訴  人  臺灣高雄地方法院檢察署檢察官
    被      告  丙○○
右列被告因過失致死案件，經檢察官提起公訴（九十年度偵字第二五九五號），本院
判決如左：
    主  文
丙○○因過失致人於死，處有期徒刑陸月，如易科罰金，以參佰元折算壹日。緩刑參
年。
    事  實
一、丙○○領有重型機車駕駛執照，於民國九十年一月十七日下午四時五十分許，騎
    乘車牌號碼ＸＮＰ─五一七號重型機車附載友人簡志仰，沿高雄縣燕巢鄉○○○
    路由西往東方向行駛，行駛至該路與大仁路交岔路口，本應注意行車速度於行經
    無號誌交岔路口，應減速慢行，作隨時停車之準備，且駕駛人應注意車前狀況，
    並隨時採取必要之安全措施，依當時客觀情狀天候晴、有日間自然光線、道路型
    態為直路、柏油路面乾燥無缺陷、無障礙物、視距良好、交岔路口無號誌，依其
    智識、能力亦無不能注意之情事，竟疏於注意減速慢行，作隨時停車之準備，及
    未注意車前狀況，並隨時採取必要之安全措施，仍貿然行駛，適有董余金柳未考
    領駕駛執照，亦未配戴安全帽，騎乘車牌號碼ＷＤＳ─八五二號輕型機車，在旗
    楠公路東向車道路旁欲穿越馬路，疏未注意轉彎車應暫停讓直行車先行而貿然轉
    ，致丙○○騎乘之重型機車煞車不及而撞及董余金柳騎乘之輕型機車，董余金柳
    因而受有頭部外傷，送醫救治後延至九十年一月十九日上午七時因顱內出血不治
    死亡。丙○○於肇事後，於犯罪未發覺前，向據報前往處理之警員主動承認肇事
    自首而願接受裁判。
二、案經董余金柳之夫甲○○訴由高雄縣政府警察局岡山分局移送臺灣高雄地方法院
    檢察署檢察官偵查起訴。
    理  由
一、訊據被告丙○○對於右揭時、地騎機車與被害人董余金柳騎乘之機車發生車禍，
    被害人因本件交通事故而死亡，被告就本件車禍之發生確有過失等情，且查：
（一）按汽車（含機器腳踏車）行車速度，於行經無號誌之交岔路口，應減速慢行，
      作隨時停車之準備；駕駛人應注意車前狀況，並隨時採取必要之安全措施；道
      路交通安全規則第九十三條第一項第四款、第九十四條第三項分別定有明文。
      被告考領有重型機車駕駛執照，此有被告駕駛執照影本一份附卷可參，對上開
      規定理應知之甚詳，駕車時自應注意上述規定並確實遵守之。再依當時客觀情
      形，天候晴、有日間自然光線、道路型態為直路、柏油路面乾燥無缺陷、無障
      礙物、視距良好、交岔路口無號誌等情，此有道路交通故調查報告表一份附卷
      可參，是以依被告之智識、能力並無不能注意之情事，被告自應注意行經無號
      誌之交岔路口，應減速慢行，作隨時停車之準備，及應注意車前狀況，並隨時
      採取必要之安全措施為是。
（二）本件肇事地點在高雄縣燕巢鄉○○○路與大仁路交岔路口處，該交岔路口無號
      誌，肇事前被告之車行方向為自旗楠公路由西往東方向，被害人則自旗楠公路
      路旁欲左轉大仁路，肇事後被告機車倒放在旗楠公路西向內側車道，被害人機
      車則倒放在東向內側車道等情，此有上開道路交通故調查報告表一份及現場照
      片八幀附卷可證。綜合觀察二車之關係位置及型態，雙方行車方向、路線、路
      況與被告及被害人機車受損等情形觀之，再參以被告於警訊時坦承：我於肇事
      地點十公尺前現被害人已起步進入內車道，因為我閃避不及，來不及煞車，所
      以由側邊撞擊被害人之機車等語，足證被告行經無號誌交岔路口時，已見被害
      人之機車由路邊穿越馬路進入內車道，但被告竟未減速慢行，作隨時停車之準
      備，及未應注意車前狀況，並隨時採取必要之安全措施，而煞車不及撞及被害
      人之機車。被告就本件車禍之發生，確有過失至為明確。
（三）再按車輛行至無號誌之交岔路口，轉彎車應暫停讓直行車先行，道路交通安全
      規則第一百零二條第一項第二款規定甚明。本件由前述道路交通事故調查報告
      表顯示，足證被害人騎機車行經無號誌交岔路口橫越馬路時，轉彎車未暫停讓
      被告之直行車先行，則被害人就本件車禍之發生亦有過失至明。然被害人就本
      件車禍之發生雖亦有過失，仍不能解免被告過失刑責之成立。
（四）被害人因本件交通事故，受有頭部外傷，送醫救治後延至九十年一月十九日上
      午七時因顱內出血不治死亡之事實，業經臺灣高雄地方法院檢察署檢察官督同
      法醫師相驗屬實，有臺灣高雄地方法院檢察署相驗屍體證明書、鑑定驗斷書、
      勘驗筆錄各一份在卷可證。而被告之過失行為與被害人死亡結果間，具有相當
      因果關係，本件事證明確，被告犯行洵堪認定。
二、核被告丙○○所為，係犯刑法第二百七十六條第一項過失致人於死罪。又被告於
    肇事後於警察機關僅知悉犯罪事實，但不知犯罪人時，主動向前往現場處理之警
    員乙○○坦承為肇事者等情，業經據報前往車禍現場處理之警員即證人乙○○到
    庭證述在卷（參見本院九十年三月二十二日訊問筆錄），則被告對於有權偵查犯
    罪之機關知悉犯罪事實，但未發覺犯罪人之前自首而願接受裁判，應依刑法第六
    十二條之規定減輕其刑。爰審酌被告及被害人就本件車禍各應負一半之過失責任
    ，致被害人死亡，然被害人因未配戴安全帽，致因頭部受傷而死亡，及被告已與
    被害人家屬達成民事和解（已據告訴人甲○○於本院審理中到庭陳述明確）等一
    切情狀，量處如主文所示之刑，及諭知易科罰金之折算標準。又被告前未曾受有
    期徒刑以上刑之宣告，素行尚佳，經此偵、審程序，當知所警惕而無再犯之虞，
    本院認宣告之刑之暫不執行為適當，併予宣告緩刑，以啟自新。
三、論結，應依刑事訴訟法第二百九十九條第一項前段、刑法第二百七十六條第一項
    、第六十二條前段、第四十一條第一項前段、第七十四條第一款、罰金罰鍰提高
    標準條例第一條前段、第二條判決如主文。
本案經檢察官劉玲興到庭執行職務
中      華      民      國九十      年      四      月    六    日
                                      臺灣高雄地方法院交通法庭
                                          法  官  張  桂  美
右正本證明與原本無異。
如不服本判決，應於判決送達後十日內，向本院提出上訴狀。
                                          書記官  吳  金  霞
中      華      民      國      九十      年      四      月    六    日


司法院資訊處製作；財團法人民間司法改革基金會備份。
